臺灣新北地方法院民事裁定
110年度消債職聲免字第217號
聲  請  人  郭宏緯
代  理  人  吳文華律師
相  對  人  花旗（台灣）商業銀行股份有限公司


法定代理人  莫兆鴻
代  理  人  陳正欽
相  對  人  玉山商業銀行股份有限公司

法定代理人  黃男州
代  理  人  林慧琪
            朱逸君
相  對  人  中國信託商業銀行股份有限公司


法定代理人  利明献


上列聲請人因消費者債務清理之清算事件，前經本院裁定終結清
算程序確定，今裁定如下：
    主  文
聲請人郭宏緯不免責。
    理  由
一、聲請人前經本院以109年度消債清字第53號裁定自民國109年
    10月30日上午10時開始清算程序，並經本院司法事務官以10
    9年度司執消債清字第148號進行清算程序，且製作分配表及
    分配完結，再於110年10月7日裁定終結清算程序並確定等情
    ，業據本院調取上開債務清理事件相關卷宗核閱屬實。是依
    消費者債務清理條例（下稱消債條例）第132條規定，本院
    即應為聲請人是否免責之審理。
二、聲請人及債權人的意見
（一）聲請人自109年1月6日在信安按摩體系內從事按摩工作，
      除工作收入外無其他獎金、津貼、保險給付、其他收入、
      退休金或社福補助津貼。又債務人因疫情關係，於110年5
      月15日至同年7月26日按摩店禁止營業而中斷收入。聲請
      人之必要支出與聲請清算時相同，且仍需扶養父親，扶養
      比例為2分之1。
（二）中國信託商業銀行、玉山商業銀行、花旗（台灣）商業銀
      行：不同意免責，請查詢債務人有無消債條例第133、134
      條之不免責事由。
三、本院的判斷
（一）法院裁定開始清算程序後，債務人有薪資、執行業務所得
      或其他固定收入，扣除自己及依法應受其扶養者所必要生
      活費用之數額後仍有餘額，而普通債權人之分配總額低於
      債務人聲請清算前2年間，可處分所得扣除自己及依法應
      受其扶養者所必要生活費用之數額者，法院應為不免責之
      裁定，消債條例第133條定有明文。從而，審認本件聲請
      人是否有消債條例第133條所定不應予免責之事由，即應
      符合「於清算程序開始後，債務人有薪資、執行業務所得
      或其他固定收入，扣除自己及依法應受其扶養者所必要生
      活費用之數額後仍有餘額」及「普通債權人之分配總額低
      於債務人聲請清算前2年間，可處分所得扣除自己及依法
      應受其扶養者所必要生活費用之數額」此兩要件。
（二）觀諸聲請人提出之工作收入明細（消債職聲免卷第81至83
      頁），聲請人自本院裁定開始清算程序即109年10月30日
      起至110年12月止，每月領有固定收入，平均3萬3997元（
      計算式：〔4萬3550＋3萬4905＋3萬8740＋4萬0820＋4萬4070＋4
      萬3540＋4萬6215＋1萬9110＋4420＋3萬2370＋3萬1460＋4萬376
      0＋3萬9120＋4萬7880〕÷15＝3萬3997，小數點以下四捨五入
      ，其中1個月無收入）。聲請人須扶養其父，扶養比例為2
      分之1等情，有債務人提出之戶籍謄本可參（見消債清卷
      第157頁），依消債條例第64條之2規定，聲請人110年之
      每月必要支出為2萬8080元（1萬8720×1.5＝2萬8080），低
      於前述平均固定收入，故聲請人每月收入扣除必要支出後
      尚有餘額。
（三）聲請人107年3月至12月之每月收入為4萬5800元、108年之
      所得為35萬4273元、109年1、2月之收入合計為3萬0975元
      等情，有債務人之勞工保險被保險人投保資料表（明細）
      、108年度綜合所得稅各類所得資料清單及收入明細可證
      （消債職聲免卷第67、71頁、消債清卷第251頁），故其
      聲請清算前2年之可處分所得數額合計為84萬3248元（4萬
      5800×10＋35萬4273＋3萬0975＝84萬3248）。聲請人之必要
      支出數額依消債條例第64條之2計算為63萬1518元（計算
      式：107年每月2萬5893元×10個月＋108年每月2萬6399元×1
      2個月＋109年每月2萬7900元×2個月＝63萬1518元）。依此
      計算，聲請人聲請清算前2年之可處分所得扣除必要支出
      後之數額為21萬1730元（計算式：84萬3248－63萬1518＝21
      萬1730）。而債權人於清算程序之分配總額為4萬8867元
      ，有110年8月17日本院109年司執字消債清字第148號裁定
      所附分配表可參（司執消債清卷第57頁），低於聲請人聲
      請清算前2年間可處分所得扣除自己及依法應受其扶養者
      所必要生活費用之數額。
（四）從而，聲請人有消債條例第133條所定不應免責事由，復
      未經普通債權人全體同意其免責，依前揭規定，應為聲請
      人不免責之裁定，爰裁定如主文。
四、債務人因有消費者債務清理條例第133條所定情形而受不免
    責之裁定，倘經確定並繼續清償達該條規定之數額（即聲請
    清算前2年間可處分所得扣除必要生活費用之餘額21萬1730
    元），且各普通債權人受償額均達其應受分配額時，尚得再
    依消費者債務清理條例第141條規定聲請法院裁定免責。此
    外，法院為不免責之裁定確定後，債務人繼續清償債務，而
    各普通債權人受償額均達其債權額之百分之20以上者，亦得
    依消費者債務清理條例第142條之規定，再聲請法院裁定免
    責，附此敘明（債務人依各該規定應清償之數額詳附表所示
    ）。
中　　華　　民　　國　 111  　年　　4 　　月　　26　　日
                  民事第四庭    法　官　林琮欽
上為正本係照原本作成
如不服本裁定，應於裁定送達後10日內，以書狀向本院提出抗告
，並繳納抗告費新臺幣1000元
中　　華　　民　　國　 111  　年　　4 　　月　　26　　日
                                書記官　陳威同
附表
幣別：新臺幣（元）       編號 債權人 （簡稱） 債權總額 公告債權比例 於清算執行程序中已受償金額 聲請人依消債條例第133條規定所應清償之最低數額（即21萬1730×公告債權比例） 消債條例第142條所定債權額20％） 1 花旗銀行 64萬4743 70.5％ 3萬0925 14萬9270 12萬8949 2 玉山銀行 1萬7142 1.87％ 822 3959 3428 3 中信銀行 25萬2676 27.63％ 1萬2120 5萬8501 5萬0535 備註： 一、本附表公告債權比例欄、債權總額欄及受償金額欄所示數額，係依本院109年度司執消債清字第148號清算執行事件110年7月15日公告之債權表及110年8月17日公告之分配表為據。 二、計算方式元以下均四捨五入。